臺灣臺中地方法院宣示判決筆錄　　　　　96年度易字第2048號
公　訴　人　臺灣臺中地方法院檢察署檢察官
被　　　告　甲○○
　　　　　　　　　　國民
指定辯護人　本院公設辯護人乙○○
上列被告因業務侵占案件，經檢察官提起公訴（96年度偵緝字第
561 號），本院合議庭裁定由受命法官獨任進行認罪協商程序後
，於中華民國96年7 月9 日下午5時 ，在本院第3 法庭宣示判決
，出席職員如下：
法官起立朗讀判決主文、犯罪事實要旨、處罰條文、附記事項，
及告以上訴限制、期間並提出上訴狀之法院，且諭知記載其內容
：
一、主  文：
    甲○○連續意圖為自己不法之所有，而侵占對於業務上所持
    有之物，處有期徒刑玖月。
二、犯罪事實
    甲○○前於民國93年4月19日起至同年6月25日，受僱於匯豐
    汽車股份有限公司豐原分公司（以下簡稱匯豐公司），擔任
    業務員，負責汽車銷售業務及代理匯豐公司向購車客戶收取
    訂金、車款、保險費、領牌費等相關費用，為從事業務之人
    。詎甲○○竟意圖為自己不法所有之概括犯意，分別於如附
    表所示之時間，利用其向客戶收取車款、保險費、領牌費等
    相關費用之機會，將如附表所示之客戶繳交之車款、保險費
    、領牌費等費用共計新臺幣（下同）183萬6千元，變易持有
    為所有之意思，連續於如附表所示之繳回時間，僅將已收取
    之車款、保險費、領牌費等費用繳回部分，而將如附表所示
    之金額挪為己用（起訴書編號４、５、６部分，業經匯豐公
    司告訴代理人陳明並非甲○○侵占之金額，蒞庭檢察官當庭
    減縮本件犯罪金額為183萬6千元）。嗣因甲○○自93年6 月
    25日起無故離職，經匯豐公司清查後始得知上情。
三、處罰條文：
    刑法第336條第2項。
四、附記事項：
    按被告行為後，94年2月2日修正公布之刑法，業於95年7 月
    1 日施行，新刑法第2條第1項之規定，係規範行為後法律變
    更所生新舊法律比較適用之準據法，於新刑法施行後，應適
    用新刑法第2條第1項之規定，為「從舊從輕」之比較。另於
    比較時應就罪刑有關之共犯、未遂犯、想像競合犯、牽連犯
    、連續犯、結合犯，以及累犯加重、自首減輕暨其他法定加
    減原因（如身分加減）與加減比例等一切情形，本於統一性
    及整體性原則，綜其全部罪刑之結果而為比較（最高法院95
    年5月23日刑事庭第8次會議決議參照）。本案涉及法律變更
    之部分如下：
  (一)查刑法第336條第2項業務侵占罪罰金部分之法定刑為得併科
    3千元以下罰金，然被告行為後，於95年6月14日增訂之刑法
    施行法第1條之1，並規定：「中華民國94年1月7日刑法修正
    施行後，刑法分則編所定罰金之貨幣單位為新臺幣。94年 1
    月7 日刑法修正時，刑法分則編未修正之條文定有罰金者，
    自94年1月7日刑法修正施行後，就其所定數額提高為30倍。
    但72年6月26日至94年1月7 日新增或修正之條文，就其所定
    數額提高為3倍。」，且94年2月2 日施行公布，95年7月1日
    施行之刑法第33條第5 款修正為：「主刑之種類如下：˙˙
    ˙五、罰金：新臺幣1 千元以上，以百元計算之。」，是依
    修正後之法律，刑法第336條第2項業務侵占罪所得科處之罰
    金刑最高為新臺幣9萬元、最低為新臺幣1千元；而被告行為
    時適用之罰金罰鍰提高標準條例第 1條前段規定：「依法律
    應處罰金、罰鍰者，就其原定數額得提高為 2倍至10倍。但
    法律已依一定比率規定罰金或罰鍰之數額或倍數者，依其規
    定。」、現行法規所定貨幣單位折算新臺幣條例第 2條規定
    ：「現行法規所定金額之貨幣單位為圓、銀元或元者，以新
    臺幣之3倍折算之。」，及修正前刑法第33條第5款規定：「
    主刑之種類如下：˙˙˙五、罰金：1 元以上。」，是依行
    為時之法律，刑法第336條第2項業務侵占罪所得科處之罰金
    刑最高為新臺幣9 萬元、最低為新臺幣30元。因此，比較上
    述修正前、後之刑罰法律，自以被告行為時之舊法即依修正
    前刑法第33條第5款，並配合罰金罰鍰提高標準條例第1條前
    段為法條適用之依據，較有利於被告。
  (二)被告行為時，刑法第56條規定：「連續數行為而犯同一之罪
    名者，以一罪論。但得加重其刑至二分之一。」，惟被告行
    為後，上開新修正刑法已刪除第56條連續犯之規定，此刪除
    雖非犯罪構成要件之變更，但顯已影響行為人刑罰之法律效
    果，自屬法律有變更，合先敘明。而本件被告連續業務侵占
    之行為，依行為時之舊法，僅論以一業務侵占罪，並加重其
    刑至二分之一；而依裁判時之新法，被告如犯罪事實欄所載
    3 次業務侵占之犯行，即須分論併罰，是比較新、舊法之結
    果，自以被告行為時之法律，較有利於被告。
  (三)綜合上述各條文修正前、後之比較，揆諸前揭最高法院決議
    及修正後刑法第2條第1項規定之「從舊、從輕」原則，自應
    適用被告行為時之法律，即修正前刑法之相關規定，予以論
    處。
五、協商判決除有刑事訴訟法第455條之4第1項第1款於本訊問程
    序終結前，被告撤銷協商合意或檢察官撤回協商聲請者；第
    2款被告協商之意思非出於自由意志者；第4款被告所犯之罪
    非第455條之2第1項所定得以協商判決者；第6款被告有其他
    較重之裁判上1罪之犯罪事實者；第7款法院認應諭知免刑或
    免訴、不受理者情形之1，及違反同條第2項「法院應於協商
    合意範圍內為判決；法院為協商判決所科之刑，以宣告緩刑
    或2年以下有期徒刑、拘役或罰金為限」之規定者外，
    不得上訴。
六、本件如有前述可得上訴情形，得自收受宣示判決筆錄送達之
    日起10日內，向本院提出上訴書狀（須附繕本），上訴於第
    二審法院。
中　　華　　民　　國　　96　　年　　  7　　月　　9　　日
　　　　　　　　　　刑事第三庭　書記官  陳 玉 芬
                                法  官  郭 妙 俐
以上正本證明與原本無異。
                                書記官  陳 玉 芬
中　　華　　民　　國　　96　　年　　 7　 　月　　9　　日
附表
┌──┬────┬────┬─────┬──────────────┐
│編號│繳回時間│客戶名稱│ 侵占金額 │      備            註      │
│    │        │        │（新臺幣）│                            │
├──┼────┼────┼─────┼──────────────┤
│ １ │93.6.7  │ 李婉菁 │44萬9千元 │被告於93.6.7向李婉菁收取車款│
│    │        │        │          │、保險費43萬元及代售李婉菁中│
│    │        │        │          │古車所得款項4萬元，共計47 萬│
│    │        │        │          │元，惟被告僅繳回2萬1千元。  │
├──┼────┼────┼─────┼──────────────┤
│ ２ │93.6.9  │ 劉翠英 │77萬3千元 │被告於93.6.9向劉翠英收取車款│
│    │        │        │          │、保險費54萬4 千元及代售劉翠│
│    │        │        │          │英中古車所得款25萬元，共計79│
│    │        │        │          │萬4千元，惟被告僅繳回2萬1 千│
│    │        │        │          │元。                        │
├──┼────┼────┼─────┼──────────────┤
│ ３ │93.6.14 │ 蔡瑞瑤 │61萬4千元 │被告於93.6.12 向蔡瑞瑤收取汽│
│    │        │        │          │車車款、領牌費、保險費共計63│
│    │        │        │          │萬5 千元，惟被告僅繳回2萬1千│
│    │        │        │          │元。                        │
└──┴────┴────┴─────┴──────────────┘
附錄本案論罪科刑法條全文：
刑法第336 條
對於公務上或因公益所持有之物，犯前條第1 項之罪者，處1 年
以上7 年以下有期徒刑，得併科5 千元以下罰金。
對於業務上所持有之物，犯前條第1 項之罪者，處6 月以上5 年
以下有期徒刑，得併科3千元以下罰金。
前2項之未遂犯罰之。
